【裁判字號】    97,交訴,62
【裁判日期】    980831
【裁判案由】    業務過失致死
【裁判全文】
臺灣新竹地方法院刑事判決              97年度交訴字第62號
公  訴  人  臺灣新竹地方法院檢察署檢察官
被      告  乙○○
選任辯護人  林進塗律師
上列被告因業務過失致死等案件，經檢察官提起公訴（97年度調
偵字第241 號），及移送併案審理（97年度偵字第7817號），本
院依簡式審判程序判決如下：
    主  文
乙○○服用酒類，不能安全駕駛動力交通工具而駕駛，處有期徒
刑肆月。又從事業務之人，因業務上之過失致人於死，處有期徒
刑壹年拾月。應執行有期徒刑貳年。
    事  實
一、乙○○前曾於民國95年間，因犯酒後不能安全駕駛動力交通
    工具而駕駛之公共危險案件，經本院於96年1 月10日以96年
    度竹交簡字第95號判處罰金新臺幣55000 元，於96年1 月26
    日確定（尚不構成累犯）。
二、乙○○為位於新竹市○○街15號處之濱江花店之負責人，從
    事販賣及載送鮮花之業務，並以駕駛行為為其附隨業務，係
    從事於駕駛業務之人。又其明知飲酒後駕車將因注意力減低
    、反應力變慢，隨時有致他人於死、傷之危險，且道路交通
    管理處罰條例定有於飲酒後呼氣之酒精濃度達每公升0.25毫
    克時即不得駕車之規定，猶不知慎行，自97年9 月3 日20時
    起至同日22時止，在其位於新竹市○○街15號之住處內飲酒
    。於翌日即97年9 月4 日9 時30分前之同日某時許，在已達
    欠缺通常注意力，無法安全駕駛動力交通工具之狀態下，仍
    駕駛車牌號碼RD—342 號自用大貨車，自新竹市○○路出發
    ，欲前往其所經營位於新竹市○○街15號之住處。於同日9
    時30分許，途經新竹市○○街34巷與東門街口處時，原應注
    意汽車行駛至無號誌而無交通指揮人員指揮之交岔路口，少
    線道車應暫停讓多線道車先行，且應注意車前狀況，隨時採
    取必要之安全措施，而依當時天候晴、日間自然光線充足、
    柏油路面乾燥、無缺陷、無障礙物、視距良好等情狀，並無
    不能注意之情形，竟因酒後已達無法安全駕駛動力交通工具
    之狀態下，猶仍駕車行駛於前揭道路上，且因酒後注意能力
    降低，疏未注意讓幹線道車輛先行，即逕自左轉彎，且未注
    意車前狀況，不慎撞及由溫自東所騎乘並搭載甲○○之車牌
    號碼F6V —910 號重型機車，致人車倒地，溫自東因而受有
    腦震盪併顱內出血及臉部撕裂傷之傷害，甲○○則受有右脛
    骨與腓骨閉鎖性骨折之傷害。乙○○於肇事後，在未有職司
    偵查權之公務員發覺前，在肇事現場，向前來處理之員警黃
    恩賜表示其為本件車禍肇事人，並經警於同日10時6 分許，
    測得其呼氣後所含酒精濃度為每公升0.59毫克，因而為警循
    線查悉上情。而溫自東經送林口長庚醫院救治，於97年9 月
    12日凌晨2 時35分許，因左側額部外傷合併內出血，因而不
    治死亡。
二、案經甲○○及溫自東之子溫坤龍訴請新竹市警察局第二分局
    報請暨臺灣新竹地方法院檢察署檢察官自動檢舉偵查起訴，
    及移送併案審理。
    理  由
一、本件被告乙○○所犯刑法第185 條之3 之服用酒類，不能安
    全駕駛動力交通工具而駕駛罪、同法第276 條第2 項之業務
    過失致死罪及同法第284 條第2 項之業務過失傷害罪等，均
    非死刑、無期徒刑、最輕本刑為三年以上有期徒刑之罪，或
    高等法院管轄第一審之案件，被告於本院準備程序進行中，
    就被訴事實為有罪之陳述，經本院合議庭認符合於刑事訴訟
    法第273 條之1 第1 項之規定，裁定進行簡式審判程序，合
    先敘明。
二、訊據被告乙○○對於上揭事實於本院審理時坦承不諱，核與
    告訴人甲○○及溫坤龍於警詢、偵訊及本院審理時所指述情
    節大致相符，並有新竹市○○○道路交通事故當事人酒精測
    定紀錄表1 份、舉發違反道路交通管理事件通知單1 份、汽
    機車駕駛人酒後生理協調平衡檢測紀錄表1 份、刑法第185
    條之3 案件測試觀察紀錄表1 份、南門綜合醫院97年9 月4
    日出具之乙種診斷證明書2 份、道路交通事故現場圖1 份、
    道路交通事故調查報告表（一）及（二）各1 份、長庚紀念
    醫院97年9 月20日出具之診斷證明書1 份、現場照片16幀、
    暨監視器翻拍照片6 幀等附卷足稽。而被害人溫自東確係因
    本件車禍導致死亡，亦經臺灣新竹地方法院檢察署檢察官督
    同法醫相驗明確，並製有勘驗筆錄、相驗屍體證明書、驗斷
    書、相驗照片12幀、圖示1 張附卷可憑。又按汽車行駛時，
    駕駛人應注意車前狀況及兩車併行之間隔，並隨時採取必要
    之安全措施；又汽車行駛至未設標誌、標線或號誌劃分幹、
    支線道交岔路口者，少線道車應暫停讓多線道先行；又汽車
    駕駛人有飲用酒類或其他類似物後其吐氣所含酒精濃度超過
    每公升○‧二五毫克或血液中酒精濃度超過百分之○‧○五
    以上情形者，不得駕車，道路交通安全規則第94條第3 項、
    第102 條第1 項第2 款、第114 條第1 項第2 款分別定有明
    文。被告飲用酒類，在吐氣後所含酒精濃度已超過標準，已
    達不能安全駕駛動力交通工具之狀態下，仍駕駛前揭自用大
    貨車，行駛在道路上，並於行經無號誌路口時，未讓多線道
    車先行，且未注意車前狀況，採取必要之安全措施，復其應
    注意並能注意上開規定，竟不注意，以致肇事，使被害人溫
    自東死亡及告訴人甲○○受有前開傷害，其顯有過失。而本
    件車禍經送臺灣省竹苗區車輛行車事故鑑定委員會鑑定結果
    ，亦認路權歸屬：乙○○駕駛自大貨車沿東門街34巷由北往
    南方向行駛，行經無號誌路口，在未設標誌、標線或號誌劃
    分幹、支線道者，少線道車應暫停讓多線道先行，又飲用酒
    類或其他類似物後其吐氣所含酒精濃度超過每公升0.25毫克
    或血液中酒精濃度超過百分之0.05以上，不得駕車。鑑定意
    見：乙○○酒精濃度過量駕駛自大貨車，行經無號誌路口，
    少線道未讓多線道車先行，為肇事主因等情，此有臺灣省竹
    苗區車輛行車事故鑑定委員會於98年5 月11日以竹苗鑑9801
    98字第0985301371號函暨檢附之鑑定意見書各1 份在卷可考
    ；再經送臺灣省車輛行車事故覆議鑑定委員會鑑定結果，亦
    認：照竹苗區車鑑會之鑑定意見，惟意見文字改為「一、乙
    ○○酒精濃度過量（酒精濃度呼氣值為0.59MG/L）駕駛自大
    貨車，行經無號誌岔路口，由少線道駛出左轉時，未暫停讓
    多線道車先行，為肇事主因」等情，有臺灣省車輛行車事故
    覆議鑑定委員會98年6 月16日覆議字第0986202129號函1 份
    附卷足憑，足見被害人溫自東因本件車禍死亡及甲○○因本
    件車禍受有傷害，與被告之過失行為間並有相當因果關係。
    從而，被告之自白核與事實相符而堪採信，本案事證明確，
    被告所為前開酒後不能安全駕駛動力交通工具而駕車罪、業
    務過失致死罪及業務過失傷害罪等犯行均洵堪認定，應予依
    法論科。至被害人溫自東駕駛重機車，行經無號誌岔路口，
    未減速慢行且未注意車前狀況，為肇事次因等情，固有前揭
    臺灣省車輛行車事故覆議鑑定委員會函1 份附卷足憑，然被
    害人溫自東此部分之過失，並不妨本院所為被告具有上揭過
    失之認定，附此敘明。
三、查被告乙○○為位於新竹市○○街15號處之濱江花店之負責
    人，從事販賣及載送鮮花之業務，並以駕駛行為為其附隨業
    務，係從事於駕駛業務之人。核其所為，係犯刑法第185 條
    之3 之違背安全駕駛罪、同法第276 條第2 項之業務過失致
    死罪及同法第284 條第2 項之業務過失傷害罪。其以一業務
    過失駕車行為觸犯上揭業務過失致死罪及業務過失傷害罪二
    罪名，屬想像競合犯，應從一重之業務過失致死罪處斷。又
    被告酒醉駕車，因而致人於受傷及死亡，依法應負刑事責任
    ，應依道路交通管理處罰條例第86條第1 項規定，加重其刑
    二分之一。又被告在犯罪後，在有偵查權限之警察機關尚未
    知悉犯人前，主動向前來現場處理之警員承認為肇事人而接
    受裁判等情，有新竹市○○○道路交通事故肇事人自首情形
    紀錄表1 份在卷足稽，應依刑法第62條前段之規定減輕其刑
    ，並先加後減之。又被告所犯前揭違背安全駕駛罪及業務過
    失致死罪間，犯意個別，行為互殊，應分論併罰。爰審酌被
    告已有如事實欄所述之違背安全駕駛罪之前科紀錄等情，有
    臺灣新竹地方法院檢察署刑案資料查註紀錄表及臺灣高等法
    院被告全國前案紀錄表各1 份在卷足稽，雖不構成累犯，竟
    仍不知慎行，於飲酒後已達不能安全駕駛動力交通工具之狀
    態下，駕駛前開自用大貨車，行駛在道路上，忽視自身及公
    共安全、其吐氣後所含酒精濃度數值、本件車禍過失程度之
    輕重，犯罪之情節、手段、造成被害人溫自東死亡及告訴人
    甲○○受傷，所生之危害嚴重、犯後雖坦承犯行，惟尚未與
    被害人家屬達成民事和解等一切情狀，分別量處如主文所示
    之刑，並定其應執行刑，以示懲儆。
據上論斷，應依刑事訴訟法第273 條之1 第1 項、第299 條第1
項前段，道路交通管理處罰條例第86條第1 項，刑法第185 條之
3 、第276 條第2 項、第284 條第2 項、第62條前段、第55條、
第51條第5 款，刑法施行法第1 條之1 第1 項、第2 項前段，判
決如主文。
本案經檢察官陳玉華到庭執行職務。
中    華    民    國    98    年    8     月    31    日
                  交通法庭    法  官   楊惠芬
以上正本證明與原本無異。
如不服本判決應於收受本判決後10日內向本院提出上訴書狀，上
訴書狀應敘述具體理由。上訴書狀未敘述上訴理由者，應於上訴
期間屆滿後20日內補提理由書狀於本院 (均須按他造當事人之人
數附繕本 )「切勿逕送上級法院」。
中    華    民    國    98    年    8     月    31    日
                              書記官   張懿中
附錄本案論罪科刑法條：
刑法第276 條：
因過失致人於死者，處二年以下有期徒刑、拘役或二千元以下罰
金。
從事業務之人，因業務上之過失犯前項之罪者，處五年以下有期
徒刑或拘役，得併科三千元以下罰金。
刑法第284 條：
因過失傷害人者，處六月以下有期徒刑、拘役或五百元以下罰金
，致重傷者，處一年以下有期徒刑、拘役或五百元以下罰金。
從事業務之人，因業務上之過失傷害人者，處一年以下有期徒刑
、拘役或一千元以下罰金，致重傷者，處三年以下有期徒刑、拘
役或二千元以下罰金。


司法院資訊處製作；財團法人民間司法改革基金會備份。
